臺灣板橋地方法院刑事裁定　　　　　　　　　　　　　九十二年度自字第二五七號
　　自　訴　人　甲○○
　　　　　　　　丙○○
　　　　　　　　丁○○
　　共　　　同
　　代　理　人　吳麒律師
　　被　　　告　戊○○
　　選任辯護人　粘舜權律師
右列被告因偽造文書案件，經自訴人提起自訴，本院裁定如左：
    主  文
自訴駁回。
    理  由
一、按刑事訴訟法於九十二年二月六日修正公布，依該法第二百八十四條之一規定，
    除簡式審判程序及簡易程序案件外，第一審應行合議審判；又依同日修正公布之
    刑事訴訟法施行法第七條之二規定，上開修正通過之刑事訴訟法第二百八十四條
    之一規定，自九十二年九月一日施行，同施行法第七條之三復規定，上開修正公
    布之刑事訴訟法施行前，已繫屬於各級法院之案件，其以後之訴訟程序，應依修
    正刑事訴訟法終結之。是本件自九十二年九月一日後，應依上開修正公布施行之
    刑事訴訟法合議審判終結之，合先敘明。
二、次按法院或受命法官於自訴案件第一次審判期日前訊問及調查結果，如認為案件
    有刑事訴訟法第二百五十二條至第二百五十四條之情形者，得以裁定駁回其自訴
    ，同法第三百二十六條第三項定有明文。
三、本件自訴意旨略稱：被告戊○○於民國八十九年一月十七日改選接任為祭祀公業
    江宏海之管理人，其為達把持及侵吞公業財產之目的，竟於祭祀公業江宏海九十
    年度派下員會議紀錄中，偽造股份配當表上派下員江阿葉（即丁○○之母，已於
    八十六年十二月十六日死亡）之指印、甲○○之印文各一枚、丙○○（原名「江
    秀子」，後改名「江秀季」，之後再改名為「丙○○」）印文及指印各一枚，並
    不實登載減少其等股份為甲○○股份○‧一二五股、江秀季股份○‧一二五股（
    以上二人股份自訴狀均誤載為「○‧二五股」）、江阿葉股份○‧二五股，自訴
    人甲○○、丙○○、丁○○等獲悉上情後，隨即委請律師函請戊○○說明且勿送
    請臺北縣三芝鄉公所辦理備查公告，詎其置之不理，復將上開偽造不實之股份配
    當表檢送三芝鄉公所備查公告，因認被告戊○○犯有刑法第二百十六條、第二百
    十條之行使偽造私文書罪嫌云云。
四、本院經查：
    (一)自訴人甲○○、丙○○、丁○○等所指訴被告戊○○偽造不實之「股份配當表
      」，經核諸臺北縣三芝鄉公所檢送之祭祀公業江宏海八十五年至九十二年陳報
      資料檔案及被告庭陳之該祭祀公業五十四年起至八十八年間股份配當金領取清
      冊等資料，實係指該祭祀公業八十八年十二月三十一日之股份配當金領取清冊
      ，而非該祭祀公業陳報三芝鄉公所備查檢附之股份分配表。次查，自訴人等指
      訴偽造其等指印、印文之上開八十八年十二月三十一日祭祀公業股份配當金領
      取清冊，依其製作日期觀之，係由當時之管理人江澤甫所製作，其後於八十九
      年八月三十日因江澤甫年老辭職，改選被告接任新管理人後，迄九十年四月十
      三日始由江澤甫將上開股份配當金領取清冊（移交清冊上亦載為「股份配當表
      」）原本移交被告收受，並非被告所製作等情，業據被告辯述明確，並經證人
      即在場監交之監察人乙○○、監交人己○○等證述屬實（見本院九十二年十二
      月十日準備程序筆錄）。
    (二)再者，自訴人雖指訴上開股份配當金領取清冊上之「江阿葉」指印、「甲○○
      」印文、「丙○○」印文及代理指印各一枚，非其蓋印按捺，而係被告偽造之
      情云云。惟查除上述理由，可見該股份配當金領取清冊，係由前任管理人江澤
      甫於八十八年十二月三十一日製作，並非被告所製作外，且核諸上開股份配當
      金領取清冊上「甲○○」、「丙○○」之印文，與自訴人丙○○自陳於九十年
      二月九日出席該祭祀公業派下員大會時，在出列人員名冊上親自所蓋之「丙○○」印文及代理所蓋之「甲○○」印文均相符，此有上開股份之當金領取清冊
      、出列人員名冊附卷可稽，由此益見上開股份配當金領取清冊上之「甲○○」
      、「丙○○」等印文，並非被告所蓋，自難推論係被告所偽造；另觀諸上開股
      份配當金清冊上之「江阿葉」指印，核與其上「丙○○」印文旁按捺之代理指
      印，係出自同一人所按，堪見係蓋以「丙○○」印文之人同時所按，則該「丙○○」印文既不能證明係被告所偽造，則此「江阿葉」之指印，亦難率認係被
      告所偽造，又自訴人丁○○雖執以江阿葉前於八十六年十二月十六日即已死亡
      為由，指認上開「江阿葉」之指印係偽造之情云云，然衡諸原派下員「江阿葉
      」雖於八十六年十二月十六日死亡，惟該祭祀公業八十六年十二月三十一日、
      八十七年十二月三十一日、八十八年十二月三十一日等股份配當金領取清冊上
      仍均列「江阿葉」為股份持有人，並未變更，而自訴人丁○○於其母死亡後，
      就上開八十六年至八十八年等各年度所領取之股份配當金，亦從無提出任何異
      議，可見其對所應領之股份配當金應認無訛，況其於九十年二月九日出席派下
      員大會時，亦仍係於出列人員名冊上蓋其母「江阿葉」之印文，直至九十年二
      月二十六日被告接任該祭祀公業管理人後，始變更補列自訴人丁○○為派下員
      ，繼受「江阿葉」持份，行文三芝鄉公所備查，此有上開年度股份配當金領取
      清冊、該祭祀公業備查函文、九十年度派下員大會出列人員名冊等在卷可參，
      是綜上所述之情以觀，上開八十八年度股份配當金領取清冊上「江阿葉」名下
      所按之指印，非無可能係自訴人丁○○或其委任之代理人所按，否則焉能歷經
      多年均未曾異議而啟糾紛，是由此亦見上開「江阿葉」名下所按指印，尚難遽
      認係偽造，更遑論係被告所偽造。
    (三)又自訴人雖指訴其上開股份配當金領取清冊上所載股份，有經被告減縮登載不
      實云云。惟查依該祭祀公業五十四年八月九日股份配當表（即領取清冊）所載
      ，自訴人等二十世祖先江嵩鴻名下股份為一股，由江嵩鴻－江順和－江植源－
      江盛波－江來賢所傳一房代表持股，其中包括江嵩鴻－江順和－江益源－江盛
      梅－江俊賢－江阿葉、江來好所傳一房所持二分之一股份，另江來賢一房另曾
      向江益洪－江國信所傳一房及江仰宗－江石獅所傳一房各承買一股，因此江來
      賢一房共持有二又二分之一股，而江阿葉、江來好各持有四分之一股（即○‧
      二五股）；其後江來賢於六十二年間死亡後，即變更由江來賢之子江登龍代表
      登記持股，至八十一年十二月三十一日股份配當表上，江來好四分之一持份變
      更登載由其子女甲○○、江秀季（即丙○○）持有，核計各持股八分之一（即
      ○‧一二五股），核與其祭祀公業八十八年十二月三十一日股份配當金領取清
      冊所載一致無異，此有其祭祀公業五十四年起至八十八年底止之股份配當表資
      料影本一份、賣渡證影本二紙、自訴人提出之江嵩鴻子孫系統表二份等在卷可
      稽，堪見自訴人等之派下員股份持股自五十四年後均未曾減縮變動，是自訴人
      等上開指訴被告對其持股有登載不實之情云云，顯與事實不符。
    (四)綜上所述，被告既無偽造自訴人所指股份配當表（即上開股份配當金領取清冊
      ）上派下員江阿葉之指印、甲○○之印文、丙○○之印文及指印各一枚之情，
      又無就其持股登載不實之情，從而自遑論被告有何行使偽造文書之犯行可言。
      此外復查無其他積極證據足認被告犯有其他犯行，是本件不能證明被告犯罪，
      被告犯罪嫌疑不足。依照首開說明，本件自訴應予駁回。
據上論斷，應依刑事訴訟法施行法第七條之三，刑事訴訟法第三百二十六條第三項、
第二百五十二條第十款，裁定如主文。
中      華      民      國    九十三    年      三      月    三十一    日
                                    臺灣板橋地方法院刑事第十庭
                                        審判長法  官  徐  蘭  萍
                                              法  官  林  淑  婷
                                              法  官  彭  全  曄
右正本證明與原本無異
如不服本裁定應於送達後五日內向本院提出抗告狀
                                              書記官  梁  宜  庭
中      華      民      國    九十三    年      四      月      二      日
